【裁判字號】    92,上易,1090
【裁判日期】    920722
【裁判案由】    傷害
【裁判全文】
臺灣高等法院臺中分院刑事判決                  九十二年度上易字第一○九○號
    上  訴  人
    即  被  告  乙○○○
右上訴人因傷害案件，不服臺灣臺中地方法院九十二年度易字第四四四號中華民國九
十二年四月十一日第一審判決（起訴案號：臺灣臺中地方法院檢察署九十一年度偵字
第七四九八號），提起上訴，本院判決如左：
    主  文
上訴駁回。
乙○○○緩刑貳年。
    事實及理由
一、本案經本院審理結果，認第一審判決認事用法及量刑均無不當，應予維持，並引
    用第一審判決書記載之事實、證據及理由。（如附件）
二、上訴人即被告乙○○○上訴意旨略以：I甲○○為被告乙○○○之夫林興福之婚
    外女子，並生育子女之人，卻不顧倫理廉恥，竟私闖被告乙○○○之營業所，被
    告因夫陪同乃氣憤至極，欲舉手毆打夫，為夫抓住雙手，已失攻擊能力，豈能出
    手毆打甲○○，反之只有任甲○○毆打成傷。II縱如原判決以傷害論罪，但刑法
    激於義憤而犯罪均輕於故意或過失，衡情本案被告因身分不同，被告果真有傷害
    行為，亦係激於義憤，原判決以與甲○○同等量刑，自有未洽，請依法減輕其刑
    。III且被告素行良好尚無前科，為此亦請依法判處緩刑，以符法制云云。惟查：
    (一)被告確有傷害告訴人甲○○（甲○○被訴傷害被告身體部分，業經原審判處拘
    役五十日確定）犯行，已據告訴人甲○○迭於警詢、偵查、原審及本院審理時均
    指訴明確，且據證人吳新中即案發時投宿於名帥飯店之客人於偵查中證述：有一
    次飯店的地下室停車場電梯內看到老闆娘（即被告）及甲○○在拉拉扯扯，我當
    時人在外面所以就跑進電梯內將他們二人拉開。當時有我、老闆娘在場沒有其他
    人在場，後來老闆在三、四分鐘後老闆就跑出來將甲○○拉出去，老闆娘就自己
    坐電梯上去飯店等語（見九十一年度偵字第七四九八號偵查卷第三八、三九頁）
    ；證人張木興即名帥飯店之員工亦於偵查中證述：伊當時人在車庫後面，伊看到
    乙○○○與甲○○在打架，然後林興福抓住乙○○○的手，然後吳新中就把林興
    福的手拉開等語（見同上偵查卷第五九頁），由上揭證人一係被告經營飯店之投
    宿客人、一係該飯店之員工，所證被告與告訴人甲○○確有拉扯、打架等情應屬
    可信，當不致特予偏袒告訴人甲○○，而不利被告之理，足認被告與告訴人甲○
    ○於案發時確有拉扯、打架等肢體衝突，可堪認定。再參以本件告訴人確受有頭
    部外傷併腦震盪及身體多處挫傷等傷害，而被告乙○○○所受之傷害為頭部外傷
    併頭皮血腫及腦震盪及兩臂多處抓傷等傷害，且二人所受傷害均係於案發當日即
    九十一年一月九日至醫院就診、診斷之醫師復為同一人即洪尚佑醫師，有澄清綜
    合醫院診斷證明書二件在卷可稽（參見同上偵查卷第八頁、第二二頁），觀其二
    人受傷之部位及情狀（腦震盪、挫傷、抓傷等）顯係因彼此互毆所致，被告乙○
    ○○所辯該傷勢乃告訴人造假、並無傷害告訴人甲○○犯行，顯不足取。且被告
    所辯並無傷害告訴人之理由，已於原審判決理由內詳予駁斥，其在本院就此部分
    ，並未提出其他有利之證據及辯解，其空言否認有毆打告訴人云云，不足採信。
    (二)至被告所辯其係基於義憤而傷人，請依法減輕其刑云云，然被告僅因見告訴人
    係其夫之婚外女子，與其夫同行至其營業飯店搭乘升降梯，即心生不滿，與告訴
    人發生毆打之情，被告縱認告訴人此行為違反當初不可以到飯店出沒之約定，然
    此行為在客觀上無從認屬無可忍容而足以引起公憤之情形，故被告上揭所辯，亦
    不足採。本件被告犯罪事證已臻明確，原審因之認定被告涉犯刑法第二百七十七
    條第一項之傷害罪，適用刑事訴訟法第四百五十二條、第二百九十九條第一項前
    段、刑法第二百七十七條第一項、第四十一條第一項前段、罰金罰鍰提高標準條
    例第一條前段、第二條之規定，並審酌被告乙○○○犯罪之動機、目的，以徒手
    毆打傷害之犯罪手段，並因被告乙○○○之傷害行為，致告訴人甲○○受有頭部
    外傷併腦震盪及身體多處挫傷等傷害，其犯罪所生之損害尚非嚴重，並被告犯罪
    後之態度等一切情狀，量處拘役五十日，及諭知易科罰金之折算標準，其認事用
    法並無違誤，量刑亦甚為妥適，從而被告上訴為無理由，應予駁回。(三)末查被告
    前未曾受有期徒刑以上刑之宣告，有臺灣高等法院被告全國前案紀錄表一紙附卷
    可稽，足見被告素行尚屬良好，又查被告已年逾六十歲，之前並無犯罪科刑紀錄
    ，此次犯罪乃因見其夫與婚外女子至其經營飯店，一時衝動失慮而罹刑章，並非
    預謀為之，顯然被告並非惡性重大之人，且被告與告訴人雙方就本件傷害，均有
    受傷，依雙方犯案情節及傷勢觀之，被告犯罪情節尚非嚴重，本院審酌被告年紀
    已大，因婚姻受挫、心理不平衡始為上揭違法行為，經受此宣告刑之教訓後，應
    已知所警惕，信無再犯之虞，本院因認對被告所受宣告之刑，以暫不執行為適當
    ，爰併予宣告緩刑二年，以啟自新。
三、據上論斷，應依刑事訴訟法第三百七十三條、第三百六十八條，刑法第七十四條
    第一款，判決如主文。
本案經檢察官丙○○到庭執行職務。
中      華      民      國      九十二      年      七      月  二十二  日
                                   臺灣高等法院臺中分院刑事第六庭
                                         審判長法  官  李  文  雄
                                               法  官  邱  顯  祥
                                               法  官  陳  秀  
右正本證明與原本無異。
不得上訴。
                                               書記官  黃  禎  祥
中      華      民      國    九十二     年      七       月   二十三   日
                                                                        Ｆ


司法院資訊處製作；財團法人民間司法改革基金會備份。
